臺灣臺中地方法院民事裁定　 100年度抗字第73號
抗　告　人　紀宗柏
相　對　人　吳銘鐘
上列抗告人與相對人間因聲請本票裁定事件，抗告人對於中華民
國100年3月8日本院司法事務官所為之裁定（100年度司票字第11
19號）提起抗告，本院合議庭裁定如下：
    主    文
抗告駁回。
抗告程序費用新臺幣壹仟元由抗告人負擔。
    理    由
一、按本票執票人，依票據法第123條規定，聲請法院裁定許可
    對發票人強制執行，係屬非訟事件，此項聲請之裁定，及抗
    告法院之裁定，僅依非訟事件程序，以審查強制執行許可與
    否，並無確定實體上法律關係存否之效力，法院僅就本票形
    式上之要件是否具備予以審查，即為已足，至於當事人間實
    體上之爭執，應循訴訟程序以資解決，要非非訟裁定法院所
    得審酌，此有最高法院56年台抗字第714號、57年台抗字第
    76號判例可資參照。次按，本票既已載明免除作成拒絕證書
    ，執票人聲請裁定准予強制執行，即毋庸提出已為付款提示
    之證據。苟發票人抗辯執票人未為提示，依票據法第124條
    準用同法第95條但書之規定，即應由其負舉證之責（最高法
    院94年度台抗字第823號裁定參照）。
二、本件相對人主張：其執有抗告人簽發如原裁定所示之本票1
    紙（下稱系爭本票），並免除作成拒絕證書，詎屆期提示未
    獲付款，爰依票據法第123條規定聲請裁定許可強制執行等
    情，已據其提出系爭本票為證。原裁定予以准許，即無不合
    。
三、抗告意旨略以：相對人並未於到期日屆至或其後向抗告人提
    示兌現，況抗告人與相對人間並無任何票據原因關係，原法
    院逕裁定准許強制執行，殊有違法疏失，另系爭本票之票據
    請求權自到期日迄今，早已罹於時效消滅，不得行使，相對
    人自不得據以聲請強制執行，為此提起抗告，請求廢棄原裁
    定等語。
四、按發票人為免除作成拒絕證書之記載時，執票人得不請求作
    成拒絕證書而行使追索權，票據法第94條第2項前段定有明
    文，依同法第124條規定，此項規定於本票亦有準用。查系
    爭本票上已記載「本本票免除作成拒絕證書」等情，此觀諸
    系爭本票即明，是執票人即相對人自得不請求作成拒絕證書
    ，而逕向票據債務人即抗告人行使追索權。再系爭本票既經
    記載免除作成拒絕證書，票據債務人若抗辯執票人未經提示
    付款，亦應由票據債務人負舉證責任。從而，原裁定就系爭
    本票形式上之要件予以審查後，許可相對人所為強制執行之
    聲請，於法尚無違誤。抗告人若仍爭執相對人並未提示付款
    ，不得行使追索權，自應由其另依訴訟程序以資解決，殊無
    於本件裁定程序中為此爭執之餘地。另抗告人主張其與相對
    人並無任何票據原因關係，及系爭本票權利已罹於時效等情
    ，核均屬實體上之爭執，依前開說明，亦應由抗告人另行提
    起訴訟解決，而非本件非訟事件所得審究，仍應准為強制執
    行之裁定。綜上所述，本件抗告為無理由，應予駁回。
五、對於非訟事件，依法應由關係人負擔費用者，法院裁定命關
    係人負擔時，應一併確定其數額，非訟事件法第24條第1項
    定有明文。爰依法確定本件抗告程序費用額如主文第2項所
    示。
六、據上論結，本件抗告為無理由，依非訟事件法第46條、第21
    條第2項、第24條第1項、民事訴訟法第495條之1第1項、第4
    49條第1項、第78條，裁定如主文。
中    華    民    國    100    年     4     月   20   日
                  民事第四庭    審判長法  官  楊國精
                                      法  官  張國華
                                      法  官  吳蕙玟
正本係照原本作成
本裁定除以適用法規顯有錯誤為理由外，不得再抗告，如提再抗
告，應於收受送達後十日內委任律師為代理人向本院提出再抗告
狀，並繳納再抗告費新台幣一千元。
中    華    民    國   100    年    4     月    20    日
                                      書記官  廖日晟